臺灣臺中地方法院刑事判決　　　　　　　93年度訴字第2966號
公　訴　人　臺灣臺中地方法院檢察署檢察官
被　　　告　丁○○
選任辯護人　許漢鄰律師
被　　　告　黃培訓
指定辯護人　本院公設辯護人乙○○
上列被告因違反毒品危害防制條例案件，經檢察官提起公訴（九
十三年度偵字第一七七八四、一七八五五號），本院判決如下：
    主    文
丁○○共同連續販賣第一級毒品，累犯，處有期徒刑捌年；扣案
之第一級毒品海洛因玖包（合計淨重壹點柒零公克），均沒收
銷燬之；扣案之ＯＫＷＡＰ廠牌銀色行動電話（門號00000
00000號）壹支及裝上揭海洛因之空包裝袋玖個（合計重陸
點陸零公克），均沒收；因犯罪所得之財物新臺幣貳萬陸仟元，
沒收，如全部或一部不能沒收時，以其財產抵償之。又共同偽造
公印文，累犯，處有期徒刑伍月；扣案之偽造「張振宇」國民身
分證壹張，及如附表一所示之「張振宇」署押肆拾玖枚（含簽名
貳拾肆枚及指印貳拾伍枚），均沒收。應執行有期徒刑捌年肆月
；扣案之第一級毒品海洛因玖包（合計淨重壹點柒零公克），
均沒收銷燬之；扣案之ＯＫＷＡＰ廠牌銀色行動電話（門號00
00000000號）壹支及裝上揭海洛因之空包裝袋玖個（合
計重陸點陸零公克），均沒收；因犯罪所得之財物新臺幣貳萬陸
仟元，沒收，如全部或一部不能沒收時，以其財產抵償之；扣案
之偽造「張振宇」國民身分證壹張，及如附表一所示之「張振宇
」署押肆拾玖枚（含簽名貳拾肆枚及指印貳拾伍枚），均沒收。
黃培訓共同連續販賣第一級毒品，處有期徒刑肆年；扣案之第一
級毒品海洛因玖包（合計淨重壹點柒零公克），均沒收銷燬之
；扣案之ＯＫＷＡＰ廠牌銀色行動電話（門號00000000
00號）壹支及裝上揭海洛因之空包裝袋玖個（合計重陸點陸零
公克），均沒收；因犯罪所得之財物新臺幣貳萬陸仟元，沒收，
如全部或一部不能沒收時，以其財產抵償之。又共同偽造公印文
，處有期徒刑月；扣案之偽造「黃世豪」國民身分證壹張，及
如附表二所示之「黃世豪」署押貳拾壹枚（含簽名拾枚及指印壹
拾壹枚），均沒收。應執行有期徒刑肆年貳月；扣案之第一級毒
品海洛因玖包（合計淨重壹點柒零公克），均沒收銷燬之；扣
案之ＯＫＷＡＰ廠牌銀色行動電話（門號0000000000
號）壹支及裝上揭海洛因之空包裝袋玖個（合計重陸點陸零公克
），均沒收；因犯罪所得之財物新臺幣貳萬陸仟元，沒收，如全
部或一部不能沒收時，以其財產抵償之；扣案之偽造「黃世豪」
國民身分證壹張，及如附表二所示之「黃世豪」署押貳拾壹枚（
含簽名拾枚及指印壹拾壹枚），均沒收。
    犯罪事實
一、丁○○前因違反電信法案件，經本院以八十七年度訴字第五
    二四號判決處以有期徒刑五月，如易科罰金以三百元折算一
    日，復由臺灣高等法院臺中分院以八十七年度上訴字第一七
    四二號判決及最高法院八十八年度臺上字第二三一五號判決
    駁回上訴確定，於民國九十年九月二十一日易科罰金執行完
    畢。詎猶不知悛悔，其與黃培訓均明知海洛因係毒品危害防
    制條例第二條第二項第一款所規定之第一級毒品，不得非法
    販賣，竟意圖營利，共同基於販賣第一級毒品海洛因之概括
    犯意聯絡，由丁○○於不詳時、地向綽號「阿德」之真實姓
    名年籍均不詳成年男子（下稱阿德）販入海洛因後，於九十
    四年九月七日，因曾換昇以其所有之門號00000000
    00號行動電話撥打丁○○所有之門號000000000
    0號行動電話聯絡購買海洛因事宜，丁○○即指示黃培訓持
    海洛因一包（未扣案，重約二公克），至臺中市○○路○段
    與大連路口交予曾煥智，並收取現金新臺幣（下同）一萬元
    後交予丁○○，丁○○則無償轉讓海洛因予黃培訓做為代送
    毒品之報酬（丁○○涉犯轉讓第一級毒品部分，另行函送檢
    察官偵辦）；後於同年十月七日下午某時，曾換昇又以其所
    有之上開行動電話撥打丁○○所有之前揭行動電話聯絡購買
    海洛因事宜，黃培訓即受丁○○指示，而於同年月八日凌晨
    三時十分，持海洛因一包（警秤毛重三‧九公克），至臺中
    市○○路○段與大連路口交予曾煥智，收取現金一萬六千元
    後，為警當場查獲，並扣得前開海洛因一包（警秤毛重三‧
    九公克）。黃培訓為警逮捕後，即向警方供出毒品來源為丁
    ○○所交付，並帶同警方至丁○○位於臺中市○○路○段三
    三巷八弄四號二樓住處由警方執行搜索，並在上址扣得黃培
    訓所有供施用毒品所用（黃培訓所涉施用第一、二級毒品部
    分經送強制戒治期滿，業據臺灣臺中地方法院檢察署檢察官
    以九十四年度戒毒偵字第一五一號處分書為不起訴處分）之
    海洛因殘渣袋七個、安非他命吸食器一組、針筒二支、分裝
    吸管一支、玻璃球二個，及丁○○所有之夾鍊袋一包；丁○
    ○見狀即由屋後防火巷跳樓逃逸，惟仍在臺中市北屯區○○
    ○○○路口附近之小巷內，為警逮捕，並在丁○○身上扣得
    其所有供販賣第一級毒品所用之海洛因八包（警秤毛重分別
    為○‧五公克、八‧九公克、○‧六公克、一‧五公克、○
    ‧五公克、二‧三公克、○‧三公克、○‧六公克）、ＯＫ
    ＷＡＰ廠牌銀色行動電話（門號0000000000號）
    一支，丁○○所有供施用毒品所用（丁○○施用第一、二級
    毒品部分，業經本院以九十三年度訴緝字第五六○號判決處
    以應執行有期徒刑二年六月確定）之海洛因殘渣袋一個、安
    非他命一包（警秤毛重一‧一公克）、黃培訓所有供施用毒
    品所用之安非他命一包（警秤毛重○‧三公克），及丁○○
    所有之行動電話五支（廠牌ＮＯＫＩＡ三三一五型、藍色、
    門號0000000000；廠牌ＮＯＫＩＡ八三一○型、
    藍白色、門號0000000000；廠牌國際牌ＧＤ六○
    型、門號0000000000，廠牌ＳＯＮＹＴ一○○型
    、淺灰色、門號0000000000；廠牌ＮＯＫＩＡ三
    三一○型、藍色、門號0000000000）、現金二十
    九萬四千三百元、中國國際商業銀行存摺乙本（活期存戶、
    戶名丁○○）、呼叫器一只（門號0000000000代
    號八○一）、私章一枚（丁○○）、易付卡十張（門號00
    00000000、0000000000、000000
    0000，其餘七張無號碼）、三信銀行信用卡一張（卡號
    0000000000000000）、黑色斜背包一個。
二、丁○○前因違反毒品危害防制條例案件，於本院九十二年度
    訴字第三八號審理時，經合法傳喚無正當理由未到庭，且拘
    提未獲，而於九十二年二月十四日由本院通緝在案。詎其為
    免遭警緝獲，竟與綽號「阿嘉」之姓名年籍均不詳成年男子
    （下稱「阿嘉」）共同基於行使偽造特種文書及偽造公印文
    之犯意聯絡，於九十三年七月間某日，在臺中市○○路○段
    三三巷八弄四號二樓其住處內，先交付其照片予「阿嘉」，
    再委由「阿嘉」偽造其兄「張振宇」之國民身分證；於三日
    後，丁○○在上址自「阿嘉」處收受黏貼該照片之偽造「張
    振宇」國民身分證，並交付一萬元予「阿嘉」做為偽造國民
    身分證之報酬，足以生損害於張振宇本人及戶政機關對於身
    分事務管理之正確性；迨於九十三年十月八日凌晨三時三十
    分許，因上開販賣海洛因事由，在臺中市○○區○○路與興
    安路口附近之小巷內，遭警逮捕。詎丁○○為脫免刑責，竟
    於遭警逮捕時出示上開偽造之「張振宇」國民身分證，向警
    方表示係張振宇本人，又於同日上午七時三十分許，在臺中
    市警察局第六分局刑事組辦公室內，冒用張振宇之姓名及年
    籍資料應訊，並基於行使偽造私文書之犯意，在附表一編號
    一所示之臺中市警察局第六分局逮捕通知書「通知本人聯」
    之收受人簽章欄上，接續偽造「張振宇」署押二枚（含簽名
    一枚及指印一枚），表示由張振宇收受斯項通知書之證明，
    並交付予警方而行使之，復基於偽造署押之犯意，接續於如
    附表一編號二至十七所示之文件上，偽造「張振宇」署押共
    四十七枚（含簽名二十三枚及指印二十四枚，公訴人誤載為
    簽名十四枚，指印十五枚），均足以生損害於張振宇本人及
    刑事偵查之正確性。嗣因丁○○父親向警方表示到案者為丁
    ○○，經警比對口卡資料後，始查悉上情，並扣得上開偽造
    之「張振宇」國民身分證一張。
三、黃培訓前因竊盜案件，由本院以九十三年度易字第一○六號
    判決處以有期徒刑七月確定，並經合法傳喚未到案執行，由
    臺灣臺中地方法院檢察署於九十三年九月十五日發佈通緝。
    詎其為免遭警緝獲，竟與綽號「志明」之姓名年籍均不詳成
    年男子（下稱「志明」）及真實姓名年籍均不詳之「志明」
    成年友人（下稱「志明」友人）共同基於行使偽造特種文書
    、偽造公印文之犯意聯絡，於九十三年九月中旬某日，在臺
    中市○○路○段三三巷八弄四號二樓丁○○住處內，先交付
    其照片予「志明」，再委由「志明」黏貼該照片於偽造之「
    黃世豪」國民身分證上；於二日後，黃培訓在上址樓下自「
    志明」友人處收受偽造之「黃世豪」國民身分證，並交付一
    萬元予「志明」友人做為偽造國民身分證之報酬，足以生損
    害於黃世豪本人及戶政機關對於身分事務管理之正確性；嗣
    於九十三年十月八日凌晨三時十分許，因上開販賣海洛因事
    由，在臺中市○○區○○路二段與大連路口遭警逮捕。詎黃
    培訓竟為脫免刑責，竟於遭警逮捕時出示上開偽造之「黃世
    豪」國民身分證，向警方表示係黃世豪本人，又於同日上午
    五時五十五分許，在臺中市警察局第六分局刑事組辦公室內
    ，冒用黃世豪之姓名及年籍資料應訊，並基於行使偽造私文
    書之犯意，在附表二編號一所示之臺中市警察局第六分局逮
    捕通知書「通知本人聯」之收受人簽章欄上，接續偽造「黃
    世豪」署押二枚（含簽名一枚及指印一枚），表示由黃世豪
    收受斯項通知書之證明，並交付予警方而行使之，復基於偽
    造署押之犯意，接續於如附表二編號二至七所示之文件上，
    偽造「黃世豪」署押共十九枚（含簽名九枚及指印十枚，公
    訴人誤載為簽名七枚、指印七枚），均足以生損害於黃世豪
    本人及刑事偵查之正確性。黃培訓於犯前開偽造文書等罪後
    ，在有偵查權限之人知悉犯罪人之前，主動向警方表示係冒
    用「黃世豪」之名義應訊，而自首接受裁判，警方自此才知
    上情，並扣得上開偽造之「黃世豪」國民身分證一張。
四、案經臺中市警察局第六分局報請臺灣臺中地方法院檢察署檢
    察官偵查起訴。
    理    由
一、販賣第一級毒品部分：
  (一)按被告以外之人於審判外之陳述，雖不符刑事訴訟法第一百
    五十九條之一至之四之規定，而經當事人於審判程序同意作
    為證據，法院審酌該言詞陳述或書面陳述作成時之情況，認
    為適當者，亦得為證據；當事人、代理人或辯護人於法院調
    查證據時，知有同法第一百五十九條第一項不得為證據之情
    形，而未於言詞辯論終結前聲明異議者，視為有前項之同意
    ，刑事訴訟法第一百五十九條之五定有明文。查被告丁○○
    之選任辯護人知證人丙○○及被告黃培訓之警詢筆錄有第一
    百五十九條第一項不得為證據之情形，被告黃培訓之指定辯
    護人知證人丙○○及被告丁○○之警詢筆錄有第一百五十九
    條第一項不得為證據之情形，但均未於言詞辯論終結前聲明
    異議，依刑事訴訟法第一百五十九條之五第二項之規定，視
    為有同條第一項之同意，為傳聞法則之例外，則前開三份警
    詢筆錄有證據能力，本院自得引為判決參考之依據，合先敘
    明。
  (二)訊據被告丁○○矢口否認有販賣海洛因之犯行，辯稱：伊與
    丙○○一起向「阿德」合買海洛因，再委由被告黃培訓交予
    丙○○云云；被告黃培訓固坦承有於上揭時、地交付海洛因
    予丙○○並收取現金一萬元及一萬六千元等情不諱，惟辯稱
    ：伊只是幫被告丁○○拿海洛因予丙○○並收取現金，被告
    丁○○為何交付海洛因予丙○○，伊不清楚云云。然查：
    1.證人丙○○於警詢中供稱：伊都是打行動電話00000
      00000號聯絡，交易過兩次，時間、地點都是在臺中
      市○○區○○路二段大連路口，第一次是一萬元，這一次
      則是一萬六千元整等語（參見臺灣臺中地方法院檢察署九
      十三年度偵字一七八八四號偵查卷宗(一)第二七頁），復於
      內勤檢察官訊問時供稱：伊打電話去，接的人是誰伊不知
      道，伊跟他買過兩次，上次買一萬，這次買一萬六，別人
      介紹伊說他有在賣毒品，伊是跟他買海洛因，是在同一個
      地點收錢交貨，是約在興安路那邊等語（同上卷(一)第七一
      頁），證人丙○○均稱是向門號0000000000號
      之行動電話持有人購買海洛因，並未提及與被告丁○○合
      購，且與被告黃培訓於偵查中供稱：證人丙○○購買毒品
      的時候，都是自己打電話給被告丁○○，伊曾經幫被告丁
      ○○將毒品拿到樓下給證人丙○○兩次，一次證人丙○○
      拿一萬元給伊拿上去給被告丁○○，另一次是一萬六千元
      ，但就被抓到了等語（同上卷(二)第一八八頁），大致相符
      ，而被告丁○○亦於偵查中供稱：證人丙○○是九十三年
      十月七日下午打0000000000號電話給伊，當天
      是伊接的電話等語（同上卷(二)第一九一頁），則證人丙○
      ○既稱係向接聽門號0000000000號行動電話之
      人購買毒品，而被告丁○○亦自承於該日接聽門號000
      0000000號行動電話，且證人丙○○確有於九十三
      年十月七日以其所使用之門號0000000000行動
      電話於撥入被告丁○○使用之門號0000000000
      號行動電話，又自九十三年九月一日起至九十三年十月七
      日止，上開二支行動電話門號之通話次數亦有十餘次，此
      有東信電訊通聯資料查詢及電腦磁片一份在卷可稽，足徵
      被告丁○○販賣海洛因予證人丙○○等情無訛。
    2.證人丙○○之後於偵查中及本院審理時雖更異前詞，改證
      稱：係與被告丁○○合購云云。然被告丁○○於警詢中供
      稱：證人丙○○當時打電話跟伊聯絡，要伊幫他調海洛因
      重量一錢重，一錢的本錢一萬八千元，伊在電話中有跟證
      人丙○○說伊拿一錢的本錢就要十八（指一萬八千元），
      伊就照原價賣給證人丙○○云云（參見臺灣臺中地方法院
      檢察署九十三年度偵字一七八八四號偵查卷宗(一)第一八頁
      ），又向內勤檢察官改稱：伊每三個星期都會跟「阿德」
      拿一次毒品，證人丙○○會跟伊拿毒品，總共拿過兩次，
      第一次是一個月前在興安路全家便利商店，被告黃培訓先
      去跟證人丙○○收錢，拿一萬元，之後伊出八萬，去向「
      阿德」買毒品云云（同上卷第六八頁），復於偵查中改稱
      ：伊與證人丙○○是一起合購的，大約二個月前買過第一
      次，當時證人丙○○出四萬五千元，伊也出四萬五千元，
      伊與證人丙○○一起打呼叫器給「阿德」，然後一起去買
      ，數量買了三錢多的海洛因再平分，第二次是被抓到的這
      次，伊出八萬元，證人丙○○出一萬元，於同一天下午將
      一萬元親手交給伊，之後伊再去找「阿德」，到十月八日
      凌晨才回到家中，伊叫被告黃培訓將毒品拿下去給證人丙
      ○○云云（同上卷(二)第一九○、一九一頁），被告丁○○
      供述前後不一，已非無疑，而證人丙○○偵查中卻證稱：
      伊、被告黃培訓、丁○○一起合資購買，第一次是在九十
      三年九月份，伊出一萬元，第二次則出一萬六千元，第二
      次丁○○有無合購伊不清楚，二次都是被告黃培訓拿給伊
      的云云（同上卷(一)七一、七二頁，卷(二)第一八七頁、一九
      二頁），且被告黃培訓於偵查中供稱：是證人丙○○告訴
      伊要伊說是伊與他合購的等語（同上卷(二)一八八頁），又
      於本院審理時證稱：伊沒有出錢買過毒品等語（參見本院
      刑事卷宗第一一四頁），則被告丁○○與證人丙○○關於
      購買毒品金額及交付方式之證詞均不相符，復與被告黃培
      訓、證人丙○○就渠等三人是否合購，彼此間說詞亦均不
      相同，再者，若非有串供之情，證人丙○○何須教導被告
      黃培訓朝合購方式辯解，足見被告丁○○、證人丙○○於
      偵查中及本院審理時改稱係二人合購毒品云云，為臨訟飾
      卸及迴護之詞，不足採信，更徵證人丙○○先前於警詢及
      內勤檢察官前所為之陳述方為真實。
    3.被告丁○○又於本院準備程序時改稱：伊是和丙○○合夥
      買的，上次伊說錯了，伊第一次與丙○○購買是丙○○出
      一萬元，不是各出四萬五千元，伊是出八萬元，第二次丙
      ○○出一萬六千元，伊出七萬四千元，二次總共都是買九
      萬元的海洛因，伊兩次和丙○○合買後，都是叫黃培訓拿
      給丙○○，伊上次說伊第一次和丙○○一起去買的，是伊
      記錯了云云（參見本院刑事卷宗第六○頁），雖與證人丙
      ○○於偵查中所稱合購金額相同，然被告丁○○先前供述
      已與證人曾換昇之供述有上揭諸多不符之處，要非無疑，
      且若係被告丁○○與證人丙○○合資購買海洛因，為何證
      人丙○○不直接至被告丁○○住處拿取即可，反而二次均
      須透過被告黃培訓交付？是被告丁○○於該次準備程序時
      再度翻異前詞，顯係為牽就證人丙○○證詞而為之陳述，
      並不足為被告丁○○有利之認定。
    4.被告丁○○又辯稱：若伊販賣毒品，為何沒有查獲磅秤云
      云，然觀諸扣案之海洛因共九包，每包分量非鉅，則被告
      丁○○顯非上游大盤商，並非絕對有使用磅秤之必要，且
      被告丁○○也非須在其前揭住處內進行分裝，是在被告丁
      ○○前揭住處未查獲磅秤，並不當然直接就可推論被告丁
      ○○未販賣海洛因甚明，被告丁○○此部分之辯詞要難引
      為無罪之認定。
    5.按刑法上之幫助犯，係指以幫助之意思，對於正犯資以助
      力，而未參與實施犯罪之行為者而言，如就構成犯罪事實
      之一部，已參與實施即屬共同正犯（最高法院四十九年臺
      上字第七七號判例意旨參照）。本案被告黃培訓雖辯稱係
      基於幫助意思，替被告丁○○送交海洛因予證人丙○○，
      並向證人丙○○收取現金，然其所參與者，既為「交付毒
      品」及「收受對價」之構成要件行為，自仍屬共同正犯；
      且被告黃培訓於警詢中自承：代送毒品的好處是注射毒品
      不用錢並提供伊三餐及住宿等語（參見臺灣臺中地方法院
      檢察署九十三年度偵字一七八八四號偵查卷宗(一)第二二、
      六九頁），核與被告丁○○於警詢、偵查中供稱：被告黃
      培訓幫伊運送毒品，伊則免費提供被告黃培訓吸食毒品及
      供食宿等語（同上卷(一)第一八、六九頁）相符，則被告黃
      培訓因可自被告丁○○處獲得免費注射毒品及食宿，而幫
      被告丁○○送交第一級毒品海洛因予證人丙○○，足見被
      告黃培訓與被告丁○○有犯意聯絡及行為分擔甚明，揆諸
      首揭說明，被告黃培訓所為仍應成立販賣第一級毒品罪之
      共同正犯。
  (三)此外，扣案之白色粉末九包為第一級毒品海洛因等情，有法
    務部調查局九十三年十二月七日調科壹字第一二○○一四七
    ○二號鑑定通知書一紙在卷可稽，並有門號0000000
    000號行動電話通聯紀錄一份附卷足憑，復有ＯＫＷＡＰ
    廠牌銀色行動電話（門號0000000000號）一支及
    前揭海洛因九包扣案可資佐證，再者，非法販賣第一級毒品
    海洛因均係政府嚴予查緝之違法行為，非可公然為之，而每
    次買賣之價量，亦隨時隨雙方關係之深淺、當時之資力、需
    求程度及對行情之認知等因素，機動的調整，因之販賣之利
    得，除經坦承犯行，或價量均達到明確外，委難察得實情，
    職是之故，縱未確切查得販賣賺取之實際差價，但除別有事
    證，足認係按同一價格轉讓，確未牟利外，尚難執此認非法
    販賣之事證有所不足，致知過坦承者難辭重典，飾詞否認者
    反得逞僥倖，而失情理之平；且第一級海洛因價格昂貴，取
    得不易，凡為販賣之不法勾當者，苟無利可圖，應無甘冒被
    查緝法辦重刑之危險，平白無端義務為該買賣之工作，是其
    販入之價格必較售出之價格低廉，而有從中賺取買賣差價牟
    利之意圖及事實，是被告二人意圖營利而共同販賣第一級毒
    品海洛因予證人丙○○，亦屬合理之認定。綜上，本案事證
    明確，被告二人共同販賣第一級毒品海洛因犯行洵堪認定，
    應依法論科。
二、偽造文書部分：犯罪事實欄二、三所示之事實，業據被告二
    人於警詢、偵查及本院審理時均坦承不諱，核與證人甲○○
    、戊○○即製作警詢筆錄員警於本院審理時之證詞相符，並
    有如附表一、二所示之偽造署押在卷可考，且扣案之「張振
    宇」、「黃世豪」二張國民身分證經本院送內政部警政署刑
    事警察局鑑驗結果，二張國民身分證上之「內政部印」、印
    刷字跡及底紋圖案均與樣張不相符而為偽造等情，有該局九
    十四年九月十九日刑鑑字第○九四○一三六○二一號鑑定書
    一份在卷可憑，足見被告二人有關偽造文書部分之自白與事
    實相符，此部分事證明確，其行使偽造私文書、行使偽造特
    種文書、偽造署押、偽造公印文等犯行洵堪認定，應依法論
    科。
三、按海洛因業經毒品危害防制條例第二條第二項第一款明定為
    第一級毒品，故核被告二人所為，係違反毒品危害防制條例
    第四條第一項之販賣第一級毒品罪。公訴人認被告黃培訓所
    為，係違反毒品危害防制條例第四條第一項之販賣第一級毒
    品罪之幫助犯，此部分顯有誤會（詳見理由欄一(二)5.部分）
    ，惟起訴基本社會事實同一，應予變更法條。又按國民身分
    證係由該管公務員據相關資料所製作、核發，用於表示特定
    人身分，屬於刑法第二百十二條所規定之其他相類證書之一
    種（最高法院六十八年臺上字第三六一二號判例參照）；而
    國民身分證上之「內政部印」，則為表示內政部公署之資格
    ，為刑法第二百十八條所規定之公印文，是被告丁○○、黃
    培訓分別交付照片予「阿嘉」、「志明」以偽造國民身分證
    並持以行使部分，係犯刑法第二百十六條、第二百十二條之
    行使偽造特種文書罪、第二百十八條之偽造公印文罪；又按
    警方依刑事訴訟法第八十八條之一第四項、提審法第二條第
    一項等規定，所製作之「逮捕通知書」，記載被逮捕人何以
    遭逮捕或拘提等情，其「通知本人聯」或「通知家屬聯」，
    如備有「收受人簽章」欄，由形式上觀察，於該欄內簽名及
    捺有指印，即足表示由該姓名之人收受斯項通知書之證明，
    如於「逮捕通知書」之「收受人簽章」欄內，偽造他人署押
    ，即足表示由該被偽造者收受斯項通知書之證明，其後將之
    交付警方，應成立刑法第二百十六條、第二百十條之行使偽
    造私文書罪（最高法院九十四年七月二十六日第十一次刑事
    庭會議決議亦同此見解），故被告二人分別於附表一編號一
    及附表二編號一所示之臺中市警察局第六分局逮捕通知書「
    通知本人聯」收受人簽章欄上偽造他人署押後並交付警方，
    核渠等所為係犯刑法第二百十六條、第二百十條之行使偽造
    私文書罪，公訴人認此部分係犯刑法第二百十七條第一項之
    偽造署押罪，似有未洽，惟起訴基本社會事實同一，應予變
    更法條；被告二人分別於附表一編號二至十七、附表二編號
    二至七所示文件上偽造署押，係犯刑法第二百十七條第一項
    之偽造署押罪。被告二人販賣前持有海洛因之低度行為，為
    其販賣海洛因之高度行為所吸收，不另論罪。被告二人分別
    偽造特種文書及私文書後復加以行使，偽造之低度行為應為
    行使之高度行為所吸收，均不另論罪。被告丁○○、黃培訓
    於警詢時，利用同一機會，分別以「張振宇」、「黃世豪」
    名義按捺指印、偽簽「張振宇」、「黃世豪」署押之偽造署
    押犯行，係於時間、地點均密接之情形，就同一犯罪構成要
    件事實，本單一犯意接續進行，為接續犯，屬單純一罪。公
    訴人起訴書所載事實雖僅有臺中市警察局第六分局逮捕通知
    書、搜索扣押筆錄、扣押物品目錄表、採集尿液鑑定同意書
    、委託驗尿代號與真實姓名對照表上偽造之署押，然如附表
    一編號十、十七之口卡照片上亦有偽造之署押，公訴人漏未
    論列，惟此部分之犯罪事實與公訴人已起訴部分有接續犯之
    單純一罪關係，本院自得併予審判。被告二人就販賣海洛因
    予證人丙○○部分，有犯意聯絡及行為分擔，為共同正犯；
    被告丁○○與「阿嘉」間，被告黃培訓與「志明」、「志明
    」友人間，就行使偽造特種文書及偽造公印文部分，分別有
    犯意聯絡與行為分擔，各為共同正犯。被告二人二次販賣第
    一級毒品海洛因之行為，時間緊接，手法相同，觸犯構成要
    件相同之罪名，顯係出於概括之犯意，反覆為之，為連續犯
    ，應依刑法第五十六條之規定，論以一罪，惟因販賣第一級
    毒品罪其法定刑為死刑或無期徒刑，依刑法第六十四條第一
    項、第六十五條第一項規定，就刑期部分不得加重。被告丁
    ○○前因違反電信法案件，經本院以八十七年度訴字第五二
    四號判決處以有期徒刑五月，如易科罰金以三百元折算一日
    ，復由臺灣高等法院臺中分院以八十七年度上訴字第一七四
    二號判決及最高法院八十八年度臺上字第二三一五號判決駁
    回上訴確定，於九十年九月二十一日易科罰金執行完畢，有
    臺灣高等法院被告全國前案紀錄表及臺灣臺中地方法院檢察
    署刑案資料查註紀錄表在卷可憑，其受有期徒刑執行完畢，
    五年內再犯本件有期徒刑以上之罪，為累犯，本應依法加重
    其刑，惟因販賣第一級毒品罪其法定刑為死刑或無期徒刑，
    依刑法第六十四條第一項、第六十五條第一項規定，就刑期
    部分不得加重。被告黃培訓於為警查獲時即供出毒品來源係
    來自被告丁○○，並帶同警方前往被告丁○○上開住處搜索
    ，因而破獲被告丁○○販賣第一級毒品情事，爰依毒品危害
    防制條例第十七條之規定，減輕其刑。被告黃培訓於犯上開
    偽造文書等罪後，有偵查權限之人知悉犯罪人之前，主動向
    警方表示係冒用「黃世豪」之名義應訊，而就犯罪事實欄三
    之部分自首接受裁判，應依刑法第六十二條前段之規定，就
    此部分減輕其刑。又按偽造國民身分證並偽造內政部公印加
    蓋其上者，依司法院院解字第三○二○號解釋及司法院大法
    官會議釋字第八十二號解釋，應成立刑法第二百十二條及第
    二百十八條第一項之罪，並依同法第五十五條從一重處斷,
    乃原判決竟謂偽造公印、公印文，係偽造特種文書之階段行
    為，而被吸收云云，尤屬於法有違（最高法院八十一年度臺
    上字第一二二六號判決意旨參照），是被告二人分別所犯刑
    法第二百十六條、第二百十二條之行使偽造特種文書罪、同
    法第二百十八條之偽造公印文罪、同法第二百十六條、第二
    百十條之行使偽造私文書罪、同法第二百十七條第一項之偽
    造署押罪間，有方法、目的之牽連關係，爰依刑法第五十五
    條規定，從一重之偽造公印文罪處斷；公訴人認偽造署押與
    偽造公印文罪、行使特種文書間係數罪關係應分論併罰，亦
    有未洽。被告二人所犯上開販賣第一級毒品罪及偽造公印文
    罪二罪間，犯意各別，行為互殊，犯罪構成要件亦不同，應
    予分論併罰。又被告二人雖有上述販賣第一級毒品之犯行，
    惟被告二人販賣對象經查獲者共僅證人丙○○一人，且販毒
    所得不多，扣案之毒品亦非巨量，復查無實據可認被告二人
    係毒品之「大盤」、「中盤」毒販，而應僅係零星之小額交
    易，其惡性與犯罪情節較諸大量走私進口或長期販賣毒品之
    「大盤」、「中盤」毒販有重大差異，倘概科以販賣第一級
    毒品之法定本刑死刑或無期徒刑，誠為情輕法重，猶嫌過苛
    ，本院衡其犯罪情狀，認為若科處死刑、無期徒刑，在客觀
    上足以引起一般人同情，故爰依刑法第五十九條規定，就被
    告二人販賣第一級毒品部分，均酌量減輕其刑。被告二人上
    述連續販賣第一級毒品犯行同時具有加重及減輕之事由，應
    依法先加後減，被告黃培訓並遞減之。爰審酌被告二人共同
    販賣第一級毒品，足以使購買者形成成癮性，導致精神障礙
    與性格異常，嚴重戕害國人身體健康，及危害社會治安，所
    生危害甚巨，且為逃避法律制裁，偽造國民身分證，冒用他
    人名義應訊，影響司法公正及國家戶政事務管理甚巨，暨渠
    等素行、智識、犯罪手段、犯罪所得及犯後對販賣第一級毒
    品部分猶飾詞圖卸刑責，未見悔意，難認其犯後態度良好等
    一切情狀，分別各量處如主文所示之刑，並定其應執行之刑
    。
四、扣案之海洛因九包（合計淨重一三‧七○公克），屬毒品危
    害防制條例第二條第二項第一款之第一級毒品，有上開鑑定
    報告在卷可稽，均為違禁物，爰依同條例第十八條第一項前
    段規定，宣告沒收銷燬之。扣案之ＯＫＷＡＰ廠牌銀色行動
    電話（門號0000000000號）一支，及裝上揭海洛
    因之空包裝袋九個（合計重六‧六○公克），均為被告丁○
    ○所有供被告二人共同販賣第一級毒品所用之物，業如前述
    ，爰依同條例第十九條第一項規定宣告沒收。被告二人共同
    販賣海洛因所得二萬六千元（販予證人丙○○二次，分別為
    一萬元及一萬六千元），雖未扣案，仍應依同條例第十九條
    第一項規定宣告沒收之，如全部或一部不能沒收時，以其財
    產抵償之。至扣案之行動電話五支（廠牌ＮＯＫＩＡ三三一
    五型、藍色、門號0000000000；廠牌ＮＯＫＩＡ
    八三一○型、藍白色、門號0000000000；廠牌國
    際牌ＧＤ六○型、門號0000000000，廠牌ＳＯＮ
    ＹＴ一○○型、淺灰色、門號0000000000；廠牌
    ＮＯＫＩＡ三三一○型、藍色、門號0000000000
    ）、現金二十九萬四千三百元、夾練袋一包、中國國際商業
    銀行存摺乙本（活期存戶、戶名丁○○）、呼叫器一支（門
    號0000000000代號八○一）、私章一枚（丁○○
    ）、易付卡十張（門號0000000000、00000
    00000、0000000000，其餘七張無號碼）、
    三信銀行信用卡一張（卡號00000000000000
    00）、黑色斜背包一個，雖與前開毒品及販毒工具一同查
    獲，然無法證明係供被告二人共同販賣毒品所用之物或係販
    賣毒品所得，爰不另為沒收之諭知，併予敘明。另扣案之海
    洛因殘渣袋七個、安非他命一包（警秤毛重○‧三公克）、
    安非他命吸食器一組、針筒二支、分裝吸管一支、玻璃球二
    個，係被告黃培訓所有供施用毒品所用之物，而扣案之海洛
    因殘渣袋一個、安非他命一包（警秤毛重一‧一公克），係
    被告丁○○所有供施用毒品所用之物，分別為證明被告趙培
    訓、黃培訓施用第一、二級毒品犯行之重要證據，且均非供
    被告二人共同販賣第一級毒品所用之物，雖依毒品危害防制
    條例第十八條第一項規定，毒品不問屬於犯人與否，均應沒
    收銷燬之，及依刑法第三十八條第一項第二款規定，被告所
    有供犯罪所用之物得予沒收，然依主刑、從刑不可分原則，
    前開物品沒收之從刑，應分別附隨於被告丁○○、黃培訓所
    犯之施用第一、二級毒品之主刑而同時宣告之，惟被告二人
    就施用毒品部分已分別由本院判刑與由檢察官為不起訴處分
    ，故宜由檢察官另依刑法第四十條但書規定，聲請單獨宣告
    沒收銷燬之，並不得於本案宣告沒收銷燬之及宣告沒收，在
    此敘明。扣案之偽造「張振宇」、「黃世豪」國民身分證各
    一張，分別為被告丁○○、黃培訓所有供犯罪所用之物，業
    據被告二人自承在卷，應依刑法第三十八條第一項第二款規
    定，予以宣告沒收；至於偽造「張振宇」、「黃世豪」國民
    身分證上之偽造「內政部印」公印文，已因上開二張國民身
    分證業經宣告全部沒收，已如前述，爰不就該部分偽造之公
    印文，另予宣告沒收，併此敘明。按上訴人用以詐欺取財之
    偽造、變造等書類，既已交付於被害人收受，則該物非屬上
    訴人所有，除偽造書類上偽造之印文、署押，應依刑法第二
    百十九條予以沒收外，依同法第三十八條第三項之規定，即
    不得再對各該書類諭知沒收（最高法院四十三年臺上字第七
    四七號判例意旨參照）；查被告二人所偽造如附表一、二編
    號一所示之臺中市警察局第六分局逮捕通知書本人聯各一紙
    ，均已分別交付警方收受，已非被告二人所有，依刑法第三
    十八條第三項之規定，爰不另為沒收之諭知，惟前開臺中市
    警察局第六分局逮捕通知書本人聯上有如附表一、二編號一
    所示之「張振宇」署押二枚（簽名一枚，指印一枚）、「黃
    世豪」署押二枚（簽名一枚，指印一枚），均應依刑法第二
    百十九條之規定予以宣告沒收。又按刑法第二百十七條第一
    項之「署押」，乃指於紙張或物體上簽署之姓名，或其他符
    號，其作用在示其承認所簽署之文書效力，若以按捺指印以
    代替簽名者，該偽造之指印亦屬偽造署押，則本案被告二人
    除分別於如附表一編號二至十七、附表二編號二至七所示之
    文件上偽簽「張振宇」、「黃世豪」之姓名外，並分別以「
    張振宇」、「黃世豪」身份按捺指印，表示確認如附表一編
    號二至十七、附表二編號二至七所示文件之內容，揆諸前開
    說明，捺指印亦屬本罪所謂之「署押」，是如附表一編號二
    至十七所示被告丁○○偽造之「張振宇」署押四十七枚（含
    簽名二十三枚及指印二十四枚），如附表二所示被告黃培訓
    偽造之「黃世豪」署押十九枚（含簽名九枚及指印十枚），
    均應分別依刑法第二百十九條之規定宣告沒收。
五、被告丁○○於本院審理時自承：自被告黃培訓於案發二個月
    前搬進上開住處後，伊即免費提供第一級毒品海洛因予被告
    黃培訓施用，約一個星期二次，且被告黃培訓亦曾於這段期
    間轉讓第一級毒品海洛因給伊施用等語（參見本院刑事卷宗
    第二二四頁），則被告二人顯涉嫌違反毒品危害防制條例第
    八條第一項轉讓第一級毒品罪，惟此部分與公訴人起訴之販
    賣第一級毒品罪間，犯罪事實並非同一，亦無裁判上或事實
    上一罪關係，即非起訴效力所及，應由公訴人另行偵查處理
    ；又證人丙○○於偵查中及本院審理本案時，供前具結，對
    於該案情有重要關係之「是否向被告丁○○購買第一級毒品
    海洛因」事項，為不實陳述，涉及刑法第一百六十八條偽證
    罪嫌，宜由公訴人另行依法妥適處理，附此敘明。
據上論斷，應依刑事訴訟法第二百九十九條第一項前段、第三百
條，毒品危害防制條例第四條第一項、第十七條、第十八條第一
項前段、第十九條第一項，刑法第十一條、第二十八條、第五十
六條、第二百十六條、第二百十條、第二百十二條、第二百十七
條第一項、第二百十八條第一項、第二百十九條、第四十七條、
第五十五條、第五十一條第五款、第五十九條、第六十二條前段
、第三十八條第一項第二款，罰金罰鍰提高標準條例第一條前段
，判決如主文。
中　　華　　民　　國　　94　　年　　10　　月　　20　　日
                  刑事第十三庭  審判長法  官  陳慧珊
                                      法  官  李秋娟
                                      法  官  黃裕仁
上正本證明與原本無異。
如不服本判決，應於送達後十日內向本院提出上訴狀（須附繕
本），上訴於臺灣高等法院臺中分院。
                                　　　書記官  楊慶亮
中　　華　　民　　國　　94　　年　　10　　月　　20　　日
附表一
┌──┬───────────┬────────────┐
│編號│文     件    名     稱│偽　 造　  之　  署　 押│
├──┼───────────┼────────────┤
│ 一 │臺中市警察局第六分局逮│在收受人簽章欄上偽造「張│
│    │捕通知書本人聯        │振宇」簽名一枚，並在其上│
│    │（臺灣臺中地方法院檢察│按捺指印一枚。          │
│    │署九十三年度偵字第一七│                        │
│    │七八四號偵查卷宗第二八│                        │
│    │頁）                  │                        │
├──┼───────────┼────────────┤
│ 二 │臺中市警察局第六分局扣│在受搜索人簽名欄上偽造「│
│    │押筆錄                │張振宇」簽名一枚，並在其│
│    │（同上卷第三○頁）    │上按捺指印一枚；結果欄上│
│    │                      │偽造「張振宇」簽名一枚，│
│    │                      │並在其上按捺指印一枚；受│
│    │                      │執行人欄上偽造「張振宇」│
│    │                      │簽名一枚，並在其上按捺指│
│    │                      │印一枚。                │
├──┼───────────┼────────────┤
│ 三 │臺中市警察局第六分局扣│偽造「張振宇」簽名一枚，│
│    │押物品目錄表          │並在其上按捺指印一枚。  │
│    │（同上卷第三一頁）    │                        │
├──┼───────────┼────────────┤
│ 四 │臺中市警察局第六分局搜│在受搜索人簽名欄上偽造「│
│    │索扣押筆錄            │張振宇」簽名一枚，並在其│
│    │（同上卷第三二頁）    │上按捺指印一枚；結果欄上│
│    │                      │偽造「張振宇」簽名一枚，│
│    │                      │並在其上按捺指印一枚；受│
│    │                      │執行人欄上偽造「張振宇」│
│    │                      │簽名一枚，並在其上按捺指│
│    │                      │印一枚。                │
├──┼───────────┼────────────┤
│ 五 │臺中市警察局第六分局扣│偽造「張振宇」簽名一枚，│
│    │押物品目錄表          │並在其上按捺指印一枚。  │
│    │（同上卷第三三頁）    │                        │
├──┼───────────┼────────────┤
│ 六 │臺中市警察局第六分局扣│偽造「張振宇」簽名一枚，│
│    │押物品目錄表          │並在其上按捺指印一枚。  │
│    │（同上卷第三五頁）    │                        │
├──┼───────────┼────────────┤
│ 七 │臺中市警察局第六分局扣│偽造「張振宇」簽名一枚，│
│    │押物品目錄表          │並在其上按捺指印一枚。  │
│    │（同上卷第三六頁）    │                        │
├──┼───────────┼────────────┤
│ 八 │臺中市警察局採集尿液鑑│偽造「張振宇」簽名一枚，│
│    │定同意書              │並在其上按捺指印一枚。  │
│    │（同上卷第四九頁）    │                        │
├──┼───────────┼────────────┤
│ 九 │臺中市警察局第六分局委│在指印欄上按捺指印一枚。│
│    │託驗尿液代號與真實姓名│                        │
│    │對照表                │                        │
│    │（同上卷第五一頁）    │                        │
├──┼───────────┼────────────┤
│ 十 │丁○○口卡照片        │偽造「張振宇」簽名一枚，│
│    │（同上卷第六六頁）    │並在其上按捺指印一枚。  │
├──┼───────────┼────────────┤
│十一│臺中市警察局第六分局逮│偽造「張振宇」簽名一枚，│
│    │捕通知書通知親友聯    │並在其上按捺指印一枚。  │
│    │（臺灣臺中地方法院檢察│                        │
│    │署九十四年度偵字第一七│                        │
│    │八五五號偵查卷宗第二八│                        │
│    │頁）                  │                        │
├──┼───────────┼────────────┤
│十二│臺中市警察局第六分局扣│在受搜索人簽名欄上偽造「│
│    │押筆錄                │張振宇」簽名一枚，並在其│
│    │（同上卷第二九頁）    │上按捺指印一枚；結果欄上│
│    │                      │偽造「張振宇」簽名一枚，│
│    │                      │並在其上按捺指印一枚；受│
│    │                      │執行人欄上偽造「張振宇」│
│    │                      │簽名一枚，並在其上按捺指│
│    │                      │印一枚。                │
├──┼───────────┼────────────┤
│十三│臺中市警察局第六分局扣│偽造「張振宇」簽名一枚，│
│    │押物品目錄表          │並在其上按捺指印一枚。  │
│    │（同上卷第三○頁）    │                        │
├──┼───────────┼────────────┤
│十四│臺中市警察局第六分局搜│在受搜索人簽名欄上偽造「│
│    │索扣押筆錄            │張振宇」簽名一枚，並在其│
│    │（同上卷第三一頁）    │上按捺指印一枚；結果欄上│
│    │                      │偽造「張振宇」簽名一枚，│
│    │                      │並在其上按捺指印一枚；受│
│    │                      │執行人欄上偽造「張振宇」│
│    │                      │簽名一枚，並在其上按捺指│
│    │                      │印一枚。                │
├──┼───────────┼────────────┤
│十五│臺中市警察局第六分局扣│偽造「張振宇」簽名一枚，│
│    │押物品目錄表          │並在其上按捺指印一枚。  │
│    │（同上卷第三二頁）    │                        │
├──┼───────────┼────────────┤
│十六│臺中市警察局第六分局扣│偽造「張振宇」簽名一枚，│
│    │押物品目錄表          │並在其上按捺指印一枚。  │
│    │（同上卷第三五頁）    │                        │
├──┼───────────┼────────────┤
│十七│丁○○口卡照片        │偽造「張振宇」簽名一枚，│
│    │（同上卷第五三頁）    │並在其上按捺指印一枚。  │
└──┴───────────┴────────────┘
附表二
┌──┬───────────┬────────────┐
│編號│文     件    名     稱│偽　 造　  之　  署　 押│
├──┼───────────┼────────────┤
│ 一 │臺中市警察局第六分局逮│在收受人簽章欄上偽造「黃│
│    │捕通知書本人聯        │世豪」簽名一枚，並在其上│
│    │（臺灣臺中地方法院檢察│按捺指印一枚。          │
│    │署九十三年度偵字第一七│                        │
│    │八五五號偵查卷宗第二五│                        │
│    │頁）                  │                        │
├──┼───────────┼────────────┤
│ 二 │臺中市警察局第六分局逮│偽造「黃世豪」簽名一枚，│
│    │捕通知書通知親友聯    │並在其上按捺指印一枚。  │
│    │（同上卷第二六頁）    │                        │
│    │                      │                        │
│    │                      │                        │
├──┼───────────┼────────────┤
│ 三 │臺中市警察局第六分局扣│在受搜索人簽名欄上偽造「│
│    │押筆錄                │黃世豪」簽名一枚，並在其│
│    │（同上卷第三六頁）    │上按捺指印一枚；結果欄上│
│    │                      │偽造「黃世豪」簽名一枚，│
│    │                      │並在其上按捺指印一枚；受│
│    │                      │執行人欄上偽造「黃世豪」│
│    │                      │簽名一枚，並在其上按捺指│
│    │                      │印一枚。                │
├──┼───────────┼────────────┤
│ 四 │臺中市警察局採集尿液鑑│偽造「黃世豪」簽名一枚，│
│    │定同意書              │並在其上按捺指印一枚。  │
│    │（同上卷第三九頁）    │                        │
├──┼───────────┼────────────┤
│ 五 │臺中市警察局第六分局委│在指印欄上按捺指印一枚。│
│    │託驗尿液代號與真實姓名│                        │
│    │對照表                │                        │
│    │（同上卷第五一頁）    │                        │
├──┼───────────┼────────────┤
│ 六 │臺中市警察局第六分局扣│在受搜索人簽名欄上偽造「│
│    │押筆錄                │黃世豪」簽名一枚，並在其│
│    │（臺灣臺中地方法院檢察│上按捺指印一枚；結果欄上│
│    │署九十三年度偵字第一七│偽造「黃世豪」簽名一枚，│
│    │七八四號偵查卷宗第三七│並在其上按捺指印一枚；受│
│    │頁）                  │執行人欄上偽造「黃世豪」│
│    │                      │簽名一枚，並在其上按捺指│
│    │                      │印一枚。                │
├──┼───────────┼────────────┤
│ 七 │臺中市警察局第六分局扣│偽造「黃世豪」簽名一枚，│
│    │押物品目錄表          │並在其上按捺指印一枚。  │
│    │（同上卷第三八頁）    │                        │
└──┴───────────┴────────────┘
附錄論罪科刑法條
毒品危害防制條例第四條第一項
製造、運輸、販賣第一級毒品者，處死刑或無期徒刑，處無期徒
刑者，得併科新臺幣一千萬元以下罰金。
刑法第二百十條
偽造、變造私文書，足以生損害於公眾或他人者，處五年以下有
期徒刑。
刑法第二百十二條
偽造、變造護照、旅券、免許證、特許證及關於品行、能力服務
或其他相類之證書、介紹書，足以生損害於公眾或他人者，處一
年以下有期徒刑、拘役或三百元以下罰金。
刑法第二百十六條
行使第二百十條至第二百十五條之文書者，依偽造、變造文書或
登載不實事項或使登載不實事項之規定處斷。
刑法第二百一十七條第一項
偽造印章、印文或署押，足以生損害於公眾或他人者，處三年以
下有期徒刑。
刑法第二百十八條
偽造公印或公印文者，處五年以下有期徒刑。
